【裁判字號】    88,簡上,162
【裁判日期】    890907
【裁判案由】    給付票款
【裁判全文】
臺灣彰化地方法院民事判決  八十八年度簡上字第一六二號
    上  訴  人  丁○○
    被上訴人    乙○○
                甲○○
    兼右二人
    訴訟代理人  丙○○  住彰化.
右當事人間請求給付票款事件，上訴人對於中華民國八十八年十月二十日本院員林簡
易庭第一審判決（八十八年度員簡字第三八六號）提起上訴，本院判決如左：
    主      文
上訴駁回。
第二審訴訟費用由上訴人負擔。
    事      實
甲、上訴人方面：
    上訴人未於言詞辯論期日到場，據其以前到場之聲明及陳述如下：
一、聲明：
  (一)原判決廢棄。
  (二)被上訴人在第一審之訴及假執行之聲請均駁回。
  (三)第一、二審訴訟費用由被上訴人負擔。
二、陳述：除與第一審判決記載相同者，茲予引用外，並補述略稱：
    如附表所示之系爭支票三張係上訴人簽發後持向上訴人之岳父（即被上訴人之父
    親）王春萬借款，而交予王春萬作為借款之擔保，如附表所示之系爭三張支票雖
    經上訴人蓋用印章及填寫票面金額，但系爭支票之發票日欄均係空白，依票據法
    第一百二十五條第一項第七款之規定，發票年、月、日為支票絕對必要記載之事
    項，系爭支票既未經上訴人填寫發票日期，依票據法第十一條第一項前段之規定
    ，系爭支票應為無效之票據。目前系爭支票上所記載之發票日期，係被上訴人等
    未經上訴人之同意，擅自所填寫。又系爭如附表編號二所示之支票票款，上訴人
    已於八十六年四月中旬及同年月下旬向王春萬清償債務，當時上訴人雖漏未索回
    該支票，惟被上訴人自不得再向上訴人請求給付票款。又據王廖絹對上訴人稱，
    系爭三張支票是被上訴人丙○○趁王春萬到田裡工作，被上訴人丙○○自己去拿
    出來。
三、證據：除援用原審之證據方法外，另提出台中區中小企業銀行支票存款帳戶資料
    表影本一件為證，並聲請訊問證人王春萬、王廖絹及王素真。
乙、被上訴人方面：
一、聲明：
  (一)上訴駁回。
  (二)第二審訴訟費用由上訴人負擔。
二、陳述：除與第一審判決記載相同者，茲予引用外，並補述略稱：
    系爭三張支票是被上訴人之父親王春萬背書後轉讓交給被上訴人，被上訴人自王
    春萬受讓系爭三張支票時，發票日及票面金額即已填妥，並已蓋用上訴人之印章
    ，被上訴人並未竊取系爭三張支票。又上訴人於原審所提出之答辯狀已承認有積
    欠被上訴人一百三十萬元，詎上訴人於原審判決後提起上訴，上訴人前後之陳述
    並不一致，顯見上訴人於上訴審所陳述之內容並不實在。又被上訴人係自王春萬
    取得系爭三張支票，上訴人主張已清償如附表編號二所示支票之票款，此為上訴
    人與王春萬間抗辯之事由，依票據法第十三條之規定，上訴人自不得以自己與執
    票人之前手間所存抗辯之事由對抗被上訴人。
三、證據：援用原審之證據方法。
    理      由
一、上訴人受合法通知，未於言詞辯論期日到場，核無民事訴訟法第三百八十六條所
    列各款情形，爰依被上訴人之聲請，由其一造辯論而為判決。
二、本件被上訴人起訴主張伊執有上訴人為發票人，付款人為台中區中小企業銀行員
    林分行如附表所示之系爭支票三紙，經於附表所示之提示日期提示未獲付款，為
    此訴請上訴人應給付被上訴人票款一百三十萬元，及自如附表所示之提示日期起
    至清償日止，按年息百分之六計算之利息等語。上訴人於原審並未提出抗辯，惟
    上訴人於本院則辯稱：如附表所示之系爭支票三張係上訴人簽發後持向王春萬借
    款，如附表所示之系爭三張支票雖經上訴人蓋用印章及填寫票面金額，但系爭支
    票之發票日欄均係空白，系爭支票既未經上訴人填寫發票日期，依票據法第十一
    條第一項前段之規定，系爭支票應為無效之票據。又系爭如附表編號二所示之支
    票票款，上訴人已於八十六年四月中旬及同年月下旬向王春萬清償債務，當時上
    訴人雖漏未索回該支票，惟被上訴人自不得再向上訴人請求給付票款。又據王廖
    絹對上訴人稱，系爭三張支票是被上訴人丙○○趁王春萬到田裡工作，被上訴人
    丙○○自己去拿出來等語，資為抗辯。
三、本件被上訴人主張之前揭事實，已據其提出支票及退票理由單各三件為證，經核
    屬實，堪信為真正，又上訴人對於系爭支票係由其所蓋章簽發之事實，亦不爭執
    ，有爭執者，為系爭支票是否欠缺法定應記載之事項而無效。上訴人於本院雖辯
    稱：伊將系爭支票交予訴外人王春萬時，並未填載發票日，係被上訴人未經上訴
    人之授權自行填載發票日等語，惟上訴人於原審曾提出答辯狀自認其積欠被上訴
    人票款一百三十萬元等語，此有上訴人於八十八年九月二十七日提出之答辯狀附
    於原審卷內可稽，足認上訴人於原審已自認被上訴人取得系爭支票時，系爭支票
    已具備支票法定應記載事項之要件，屬有效之票據，故上訴人自認積欠被上訴人
    票款一百三十萬元，依民事訴訟法第二百七十九條第一項之規定：「當事人主張
    之事實，經他造於準備書狀內或言詞辯論時或在受命法官、受託法官前自認者，
    無庸舉證。」是上訴人既已於原審自認系爭支票屬有效之票據，則被上訴人對於
    系爭支票並未欠缺法定應記載事項之事實，自無庸舉證。
四、又上訴人於本院改稱其簽發系爭支票時並未填載發票日等語，應認係對於原審自
    認之撤銷，依民事訴訟法第二百七十九條第三項之規定：「自認之撤銷，除別有
    規定外，以自認人能證明與事實不符或經他造同意者，始得為之。」上訴人於本
    院稱系爭支票並未填載發票日期乙節，為被上訴人所否認，上訴人就系爭支票並
    未填載發票日之事實自負有舉證責任。據證人王素真到庭證稱：上訴人向伊父親
    王春萬借款才簽發如附表所示之系爭支票交給王春萬，當時系爭三張支票上之發
    票日均係空白等語，惟證人王素真係上訴人之妻，其與上訴人之關係密切，且證
    人王素真實際上並未經手系爭支票，是證人王素真所證述之內容難免有偏頗之虞
    ，自難以採信。另證人王春萬到庭證稱；因上訴人向我借錢才拿系爭支票給我，
    上訴人拿系爭支票給我時，支票上沒有寫發票日期、金額，也沒有蓋用上訴人的
    印章，當時我信用上訴人才將系爭三張空白的支票收下，我在系爭支票後面背書
    後，轉讓系爭支票給被上訴人，我轉讓系爭支票給被上訴人時，系爭支票也是空
    白的等語，然上訴人稱其簽發系爭支票交給王春萬時，有於系爭支票上蓋用印章
    及填寫票面金額等語，核證人王春萬所證述之情節，與上訴人所辯之內容不符，
    且王春萬將金錢借予上訴人，如果上訴人交給王春萬之支票係未經發票人簽名蓋
    章、未填載發票日期及金額之空白支票，衡諸社會常情，王春萬收受該空白之支
    票並無法辨明發票人為上訴人，則王春萬收受該空白之支票並無法確保其債權，
    且被上訴人收受王春萬所背書轉讓之支票，如果亦係完全空白之支票，被上訴人
    收受該完全空白之支票並無法行使提示，足認王春萬所證述之內容與社會常情相
    違，並與上訴人所辯之內容不符，是證人王春萬所證要難採信。又上訴人對於其
    於原審所為之自認復無法舉證證明與事實不符，上訴人於本院撤銷原審所為之自
    認，自屬無據。
五、上訴人辯稱系爭支票係被上訴人所竊取，被上訴人以惡意取得系爭支票，不得享
    有票據上之權利乙節，此為被上訴人所否認，而證人王春萬到庭證稱：伊於系爭
    支票背書後轉讓給被上訴人，系爭支票並非被上訴人所竊取等語，觀諸系爭三張
    支票確均經過王春萬背書，有系爭支票影本三張附卷可稽，足認上訴人辯稱被上
    訴人竊取系爭支票乙節，與事實不符，且上訴人就此部分亦未能具體舉證以實其
    說，其抗辯自難遽予採信。核之前開說明，本件上訴人既無法證明其簽發系爭支
    票交予訴外人王春萬時，系爭支票之發票日為空白，上訴人復未能證明被上訴人
    有惡意取得系爭支票之情事，自不得以系爭支票原未填載發票日為由主張無效，
    而免除其票據責任。
六、按票據行為係不要因行為，即不以給付之原因為要素而得成立之行為，凡在票據
    上簽名者，不問原因為何，均須依票上所載文義負責，除執票人取得票據係出於
    惡意或詐欺者外，發票人不得以自己與執票人前手間所存抗辯之事由，對抗執票
    人。又發票人應照支票文義擔保支票之支付，此票據法第五條第一項、第十三條
    前段、第一百二十六條規定甚明，並有最高法院四十九年度台上字第六七八號判
    例可資參照。上訴人另辯稱：上訴人已於八十六年四月中旬及同年月下旬向王春
    萬清償系爭如附表編號二所示之支票票款，當時上訴人雖漏未索回該支票，被上
    訴人自不得再向上訴人請求給付票款等語，遑論其所辯是否屬實，此等事項既屬
    上訴人與王春萬間所存之抗辯事由，而本件上訴人既非被上訴人之直接前手，其
    援以對抗被上訴人，於法亦屬無據。
七、綜上所述，本件被上訴人執有如附表所示之支票既屬有效，而上訴人既未能舉證
    證明其有何得拒絕給付票款之正當理由，則被上訴人依據票據債權之法律關係，
    請求上訴人給付如附表所示之票款一百三十萬元，及自附表所示之提示日起至清
    償日止，按年息百分之六計算之遲延利息，於法自無不合，應予准許，原審予以
    准許並依職權宣告假執行，而為上訴人敗訴之判決，認事用法核無違誤，上訴意
    旨指摘原判決不當，請求廢棄原判決改判，為無理由，上訴應予駁回。
八、本案事證已臻明確，兩造其餘之攻擊防禦方法及聲請調查之證據，經審酌後，認
    均與本件之認定及判決之結果無礙，故不再一一論述，併此敘明。
據上論結，本件上訴為無理由，依民事訴訟法第四百三十六條之一第三項、第四百六
十三條、第三百八十五條第一項前段、第四百四十九條第一項、第七十八條，判決如
主文。
中      華      民      國    八十九    年      九      月      七      日
                              臺灣彰化地方法院民事第一庭
~B審判長法  官  李  端  季
~B      法  官  林  金  灶
~B      法  官  胡  文  傑
右為正本係照原本作成
如對本判決上訴，須於判決送達後二十日內向本院提出上訴狀，同時表明上訴理由；
如已於本判決宣示後送達前提起上訴者，應於判決送達後十日內補具上訴理由（均須
按他造當事人之人數附具繕本）。
~B  法院書記官  張  西  武
中      華      民      國    八十九    年      九      月      七      日
~F0
~T32
    附  表：
┌──┬──────────┬─────┬─────────┬───────┐
│編號│  發    票      日  │金    額  │  提   示    日   │支  票  號  碼│
│    │                    │（新臺幣）│                  │              │
├──┼──────────┼─────┼─────────┼───────┤
│一  │八十七年九月十四日  │六十萬元  │八十七年九月十七日│0000000│
├──┼──────────┼─────┼─────────┼───────┤
│二  │八十七年九月十六日  │二十萬元  │八十七年九月十九日│0000000│
├──┼──────────┼─────┼─────────┼───────┤
│三  │八十七年九月十七日  │五十萬元  │八十七年九月十九日│0000000│
└──┴──────────┴─────┴─────────┴───────┘


司法院資訊處製作；財團法人民間司法改革基金會備份。
